臺灣高等法院高雄分院民事裁定　　　　　　95年度訴字第12號
原　　　告　　乙○○
訴訟代理人　　陳雅娟律師
被　　　告　　甲○○
　　　　　　　　　　　　弄1號.
兼訴訟代理人　己○○
被　　　告　　戊○○
　　　　　　　漢神名店百貨股份有限公司
法定代理人　　丁○○
訴訟代理人　　王建智律師
上列當事人間請求損害賠償事件，原告於刑事訴訟（本院95年度
上訴字第604 號）提起附帶民事訴訟（本院95年度附民字第31號
），經本院刑事庭裁定移送，裁定如下︰
    主  文
原告之訴及假執行之聲請均駁回。
訴訟費用由原告負擔。
    理  由
一、按刑事訴訟法第487 條第1 項所定附帶民事訴訟之對象，除
    刑事被告外，固兼及依民法負賠償責任之人。惟該條項所稱
    之「依民法負賠償責任之人」，係指該刑事案件中依民法規
    定應負賠償責任之人而言。故附帶民事訴訟之原告所主張之
    共同加害人，須以在刑事訴訟程序中經認定係共同侵權行為
    之人，始得謂為依民法負賠償責任之人，否則對之提起是項
    附帶民事訴訟，即難謂為合法（最高法院96年度台上字第66
    9 號、96年度台上字第602 號、95年度台上字第366 號、94
    年度台抗字第1194號判決意旨）。
二、本件原告於本院刑事程序對被告提起本件附帶民事訴訟，起
    訴主張共同被告丙○○（另行審結）為被告艾倫比亞企業股
    份有限公司（下稱艾倫比亞公司，另行審結）所僱用之員工
    ，負責位在高雄市前金區○○○路266 之1 號被告漢神名店
    百貨股份有限公司（下漢神百貨公司）1 樓專櫃銷售該公司
    所屬之化妝品、保養品。被告漢神百貨公司則提供專櫃，供
    被告艾倫比亞公司銷售商品。被告甲○○明知其向不詳姓名
    年籍之女子以每瓶（內裝80粒咖啡色膠囊）新台幣（下同）
    3700元購入未經核准、擅自製造且未標示藥品成分、使用方
    法、副作用及使用期限之偽藥，竟將其所服剩餘之偽藥（4
    瓶又40粒咖啡色膠囊）轉讓予被告艾倫比亞公司所僱用之己
    ○○，丙○○從己○○處得知該偽藥有心悸、興奮及失眠等
    副作用，但對於減肥有顯著之效果，遂於93年7 月間向己○
    ○購買1 瓶上開偽藥，適原告之女鍾紫葳（業於94年6 月26
    日下午5 時12分許墜樓自殺去世）於數次購買化粧品期間中
    見丙○○體重明顯減輕，遂向丙○○詢問減肥方法，經丙○
    ○告知係服用上開藥物後，鍾紫崴即表有興趣服用，丙○○
    遂於93年8 月至9 月間某日，明知上開藥物係未經核准、擅
    自製造，且無行政院衛生署核准製造字號及藥品成分、使用
    方法、副作用、使用期限及製造者之標示，並有前開副作用
    ，仍基於轉讓偽藥之概括犯意，將上開40粒咖啡色膠囊之偽
    藥以原價即1850元在漢神百貨公司1 樓轉讓交付予鍾紫崴。
    復於93年9 月21日前某日，丙○○又承上開犯意，向己○○
    要求轉讓1 瓶上開偽藥，惟己○○已將偽藥轉讓予被告戊○
    ○，丙○○遂向戊○○要求轉讓偽藥1 瓶，並寄至漢神百貨
    公司艾倫比亞專櫃以便其交付鍾紫崴，戊○○明知該偽藥是
    要轉給鍾紫葳而仍應允之，丙○○遂於漢神百貨公司1 樓專
    櫃處將偽藥1 瓶轉讓交付予鍾紫崴，並請鍾紫崴匯款至指定
    帳戶即戊○○所有彰化銀行城內分行帳號0000000000000000
    號，鍾紫崴於93年9 月21日即自玉山商業銀行北高雄分行帳
    號0000000000000 號匯款3700元予戊○○上開帳戶。鍾紫崴
    陸續服用上開偽藥後，因出現異常興奮、心悸、無法入睡、
    無法進食等副作用，欲停止服用後產生戒斷現象，於93年11
    月4 日晚上某時緊急送往高雄醫學大學附設中和紀念醫院治
    療，始知上情，並於93年11月15日向台灣高雄地方法院檢察
    署提出告訴，並提出5 顆咖啡色膠囊之偽藥。惟鍾紫威於戒
    斷過程中，因出現幻聽症狀，94年6 月26 日 下午5 時12分
    許墜樓身亡。原告為鍾紫威之母，因此受有喪葬費30萬元、
    扶養費200 萬元及非財產上損害即慰撫金300 萬元之損害。
    被告甲○○、己○○、戊○○與丙○○應負共同侵權行為責
    任，被告漢神百貨公司提供專櫃，供艾倫比亞公司銷售商品
    ，任令丙○○販售偽藥，亦應共同負賠償責任。爰依民法第
    18 4條第1 項、第185 條第1 項、第188 條第1 項之規定，
    求為判決被告應連帶給付530 萬元，即自起訴狀繕本送達翌
    日起至清償日止，按年息5%計算之利息等語。惟本件刑事訴
    訟程序僅就丙○○連續明知為偽藥而轉讓犯行提起公訴，並
    經本院刑事庭判處丙○○罪刑，惟未認定被告甲○○、己○
    ○、戊○○及漢神百貨公司為共同侵權行為之人，有本院95
    年
　　度上訴字第604 號刑事判決足稽（見附民字卷12至17頁）。
　  抗告人主張甲○○、己○○、戊○○及漢神百貨公司為共同
    侵權行為人，尚無可採。且上開刑事判決亦未認定漢神百貨
    公司係丙○○之僱用人，難謂被告甲○○、己○○、戊○○
    及漢神百貨公司係依民法負賠償責任之人。是依上開說明，
    原告不得於刑事訴訟程序對被告甲○○、己○○、戊○○及
    漢神百貨公司附帶提起民事訴訟，其此部分起訴即屬不合法
    ，雖本院刑事庭誤以裁定移送民事庭，然其訴之不合法，不
    因移送民事庭而受影響，應裁定駁回。
三、據上論結，本件原告之訴為不合法，依民事訴訟法第249 條
    第1項第6款、第95條、第78條，裁定如主文。
中　　華　　民　　國　　96　　年　　6 　　月　　 6　　日
                            民事第四庭
                                審判長法官       蔡文貴
                                法      官       黃科瑜
                                法      官       徐文祥
以上正本證明與原本無異。
如不服本裁定應於送達後10日內向本院提出抗告狀 (並按他造當
事人之人數附繕本)， 並繳納抗告費新台幣1,000 元。
中　　華　　民　　國　　96　　年　　6 　　月　　 6　　日
                                書  記  官       陳金卿
